臺灣臺南地方法院刑事判決
111年度易字第950號
公  訴  人  臺灣臺南地方檢察署檢察官
被      告  賴柏丞


            陳正益


上列被告因竊盜案件，經檢察官提起公訴（111年度營偵字第150
0號），本院判決如下：
    主  文
賴柏丞犯如附表編號二至四所示之罪，各處如附表編號二至四所
示之刑。應執行拘役壹佰日，如易科罰金，以新臺幣壹仟元折算
壹日。
陳正益犯如附表編號一至四所示之罪，各處如附表編號一至四所
示之刑。所處拘役部分，應執行拘役壹佰日，如易科罰金，以新
臺幣壹仟元折算壹日。
賴柏丞被訴攜帶兇器竊盜部分公訴不受理。
    事  實
一、賴柏丞、陳正益共同意圖為自己不法所有，基於竊盜之犯意
    聯絡，分別為下列之犯行：
　㈠於民國111年5月14日凌晨1時許，陳正益駕駛車牌號碼0000-0
    0號自用小客車搭載賴柏丞，前往賴柏丞之父賴建彰所有位
    於臺南市○○區○○00○00號之魚塭，由陳正益拾取地上客觀上
    可供兇器使用之老虎鉗剪斷電線後，賴柏丞、陳正益一同收
    捆之分工方式，共同竊取賴建彰所有之電線3條（長約70公
    尺，賴柏丞因屬親屬間竊盜案件，業據其父賴建彰撤回告訴
    ，詳以下之不受理部分）得手後旋即離去。
　㈡賴柏丞、陳正益於行竊上開電線完畢後，又徒步前往邱柏翊
    所有位於學甲區美豐49之13號旁之魚塭，一同徒手竊取邱柏
    翊所有之電線3條得手（長約500公尺），後旋即離去。
　㈢賴柏丞、陳正益於行竊上開電線完畢後，又徒步前往胡春風
    所有位於學甲區美豐84之1號旁之魚塭，一同徒手竊取胡春
    風所有之電線3條（長約300公尺），得手後旋即離去。
　㈣賴柏丞、陳正益於行竊上開電線完畢後，又徒步前往陳耀彬
    所有位於學甲區美豐49之14號旁之魚塭，一同徒手竊取陳耀
    彬所有之電線3條（長約800公尺），得手後旋即離去。嗣賴
    柏丞、陳正益將上揭全部電線以新臺幣（下同）5,126元售
    予不知情之資源回收業者許荄棟，因賴建彰、邱柏翊、胡春
    風、陳耀彬察覺遭竊報警處理，始循線查悉上情。　
二、案經賴建彰、邱柏翊、胡春風、陳耀彬訴由臺南市政府警察
    局學甲分局報告臺灣臺南地方檢察署檢察官偵查起訴。　　
    理  由
壹、有罪部分
一、程序方面：
　㈠按被告以外之人於審判外之言詞或書面陳述，除法律有規定
    者外，不得作為證據；又被告以外之人於審判外之陳述，雖
    不符同法第159條之1至第159條之4之規定，而經當事人於審
    判程序同意作為證據，法院審酌該言詞陳述或書面陳述作成
    時之情況，認為適當者，亦得為證據；而當事人、代理人或
    辯護人於法院調查證據時，知有第159條第1項不得為證據之
    情形，而未於言詞辯論終結前聲明異議者，視為有前項之同
    意，刑事訴訟法第159條第1項、第159條之5分別定有明文。
    查被告賴柏丞、陳正益就本判決所引用被告以外之人審判外
    之言詞或書面陳述之證據能力均表示沒有意見（本院卷第57
    頁），本院於審理時提示上開審判外陳述之內容並告以要旨
    ，且經檢察官及被告到庭表示意見，均未於言詞辯論終結前
    對該等審判外陳述之證據資格聲明異議，故本院審酌被告以
    外之人審判外陳述作成時之情況，並無不能自由陳述之情形
    ，亦未見有何違法取證或其他瑕疵，且與待證事實具有關聯
    性，認為以之作為證據應屬適當，自均有證據能力。
　㈡本判決下列所引用之其餘文書證據或證物，並無證據證明係
    公務員違背法定程序所取得，亦無顯有不可信之情況，且經
    本院於審理期日提示予被告二人辨識而為合法調查，該等證
    據自得作為本案裁判之資料。　　　
二、認定犯罪事實所憑之證據及理由：
　　被告賴柏丞、陳正益就上開犯罪事實，於本院準備程序及審
    理程序時均坦承不諱（本院卷第55頁至第56頁、第60頁），
    核與告訴人賴建彰、邱柏翊、胡春風、陳耀彬、證人許荄棟
    於警詢之證述情節相符（警卷第27頁至第30頁、第35頁至第
    38頁、第43頁至第45頁、第51頁至第54頁、第59頁至第61頁
    ），且有遭竊地點示意圖、車牌號碼0000-00號之車輛詳細
    資料報表、收受物品、舊貨、五金廢料或廢棄物登記、進貨
    單各1份，暨現場照片27張、監視錄影檔案光碟暨錄影畫面
    翻拍照片47張、被告二人至現場指認犯罪地點之照片27張、
    行竊時使用之車輛照片2張（警卷第67頁至第179頁）附卷可
    證。是以被告賴柏丞、陳正益任意性之自白與事實相合，應
    可採信。綜上，本件事證明確，被告賴柏丞、陳正益上開犯
    行，均足以認定，應依法論科。
三、論罪科刑： 
  ㈠按刑法第321條第1項第3款之攜帶兇器竊盜罪，係以行為人攜
    帶兇器竊盜為其加重條件，此所謂兇器，其種類並無限制，
    凡客觀上足對人之生命、身體安全構成威脅，具有危險性之
    兇器均屬之，且祇須行竊時攜帶此種具有危險性之兇器為已
    足，並不以攜帶之初有行兇之意圖為必要（最高法院79年度
    台上字第5253號判決意旨參照），亦不以將該兇器自他地攜
    往行竊地為必要（最高法院78年度台上字第4422號判決意旨
    參照），是不問該兇器係行為人自行攜往行竊現場，或在竊
    盜現場臨時持以行竊，均應論行為人以攜帶兇器竊盜罪。查
    被告陳正益自陳於犯罪事實一、㈠所示之竊盜犯行時，於現
    場撿拾持以竊盜之老虎鉗材質甚為堅硬，既能剪斷電線，在
    客觀上足對人之生命、身體安全構成威脅，具有危險性，自
    堪認為兇器。核被告陳正益就犯罪事實一、㈠所為，係犯刑
    法第321條第1項第3款之攜帶兇器竊盜罪；被告賴柏丞、陳
    正益就犯罪事實一、㈡至㈣，均分別係犯刑法第320條第1項之
    竊盜罪。被告賴柏丞、陳正益就上開犯行具有犯意聯絡及行
    為分擔，均應依刑法第28條之規定論以共同正犯。被告陳正
    益就犯罪事實欄所犯4次竊盜犯行間、被告賴柏丞就犯罪事
    實欄所犯3次竊盜犯行間，犯意各別、行為互殊，自應分論
    併罰。
　㈡按被告構成累犯之事實及應加重其刑之事項，均應由檢察官
    主張並具體指出證明之方法後，經法院踐行調查、辯論程序
    ，方得作為論以累犯及是否加重其刑之裁判基礎（最高法院
    110年度台上大字第5660號裁定主文參照）。經查，本案起
    訴書既未記載被告陳正益構成累犯之事實，亦未請求對本案
    被告陳正益犯行依累犯規定加重其刑，此有本案起訴書附卷
    可查，是依前揭說明，本院審酌偵查及公訴檢察官均未就被
    告陳正益構成累犯、應以累犯規定加重其刑等事項為任何主
    張，為落實中立審判之本旨、保障被告陳正益受公平審判之
    權利，爰不職權調查、認定本案被告陳正益是否構成累犯以
    及有無依累犯規定加重其刑之必要，但仍依刑法第57條第5
    款規定，將本案被告陳正益可能構成累犯之前科、素行資料
    列為本案犯行之量刑審酌事由，而對本案被告陳正益所應負
    擔之罪責予以充分評價，附此敘明。
　㈢爰審酌被告賴柏丞、陳正益不思循正當途徑獲取財物，因貪
    圖不法利益而竊取告訴人財物，對於告訴人及社會治安造成
    危害，本不宜寬待，惟犯後坦承犯行，對自己不利事實均坦
    白未有隱瞞，且被告賴柏丞與全數告訴人均達成調解，被告
    陳正益與告訴人邱柏翊、陳耀彬達成調解，另兩位告訴人則
    因未能到院以致無法調解，此有本院111年度南司刑移調字
    第866號、第897號、第964號調解筆錄各1份在卷，被告二人
    犯後知所悔悟，態度尚佳，兼衡被告賴柏丞高職肄業之智識
    程度，以駕駛聯結車為業，目前與父母、祖母同住；被告陳
    正益前有竊盜之前科等素行資料，高職畢業之智識程度，以
    農為業，已離婚，與父母、兄姊及小孩同住，暨其等犯罪情
    節、彼此分工、動機、所生損害等一切情狀，分別量處如主
    文所示之刑且就所處拘役部分分別定應執行，並均諭知易科
    罰金之折算標準。
　㈣末按犯罪所得，屬於犯罪行為人者，沒收之；於全部或一部
    不能沒收，或不宜執行沒收時，追徵其價額；犯罪所得已實
    際合法發還被害人者，不予宣告沒收或追徵，刑法第38條之
    1第1項前段、第3項、第5項分別定有明文。上述規定旨在澈
    底剝奪犯罪行為人因犯罪而直接、間接所得，或因犯罪所生
    之財物及相關利益，以貫徹任何人都不能坐享或保有犯罪所
    得或犯罪所生利益之理念，藉以杜絕犯罪誘因，而遏阻犯罪
    。並為優先保障被害人因犯罪所生之求償權，限於個案已實
    際合法發還被害人時，始無庸沒收。故如犯罪所得已實際合
    法發還被害人，或被害人已因犯罪行為人賠償而完全填補其
    損害者，自不得再對犯罪行為人之犯罪所得宣告沒收，以免
    犯罪行為人遭受雙重剝奪。查被告二人因本案所獲取之犯罪
    所得為5,126元，而被告二人所需賠償告訴人之數額則遠大
    於此，此有本院111年度南司刑移調字第866號、第897號、
    第964號調解筆錄在卷可佐，如再宣告沒收，難免造成被告
    二人過度負擔，而有過苛之虞，故依刑法第38條之2第2項之
    規定，不予宣告沒收。至於本案被告陳正益用以行竊之老虎
    鉗，非被告陳正益所有，復無其他證據證明係被告陳正益所
    有，非屬必須沒收之物，自不予宣告沒收或追徵，附此敘明
    。
貳、不受理部分：
一、公訴意旨另以：被告賴柏丞與被告陳正益共犯上開犯罪事實
    一、㈠所示之犯行，因認被告賴柏丞涉犯刑法第321條第1項
    第3款之加重竊盜罪嫌等語。　　
二、按於直系血親、配偶或同財共居親屬之間，犯竊盜之罪者，
    得免除其刑。前項親屬或其他五親等內血親或三親等內姻親
    之間，犯本章之罪者，須告訴乃論，刑法第324條定有明文
    。次按，告訴乃論之罪，告訴人於第一審辯論終結前，得撤
    回其告訴、又告訴經撤回者，應諭知不受理之判決，並得不
    經言詞辯論為之，刑事訴訟法第238條第1項、第303條第3 
    款、第307條定有明文。
三、查本件公訴意旨認被告賴柏丞涉犯刑法第321條第1項第3款
    之加重竊盜罪，已如前述。惟被告賴柏丞為告訴人賴建彰之
    子，有被告之個人戶籍資料（完整姓名）查詢結果1份（本
    院卷第9頁）附卷可稽，是被告賴柏丞與告訴人賴建彰間，
    為一親等之直系血親，依刑法第324條第2項之規定，被告賴
    柏丞涉犯刑法第321條第1項之加重竊盜罪，須告訴乃論。茲
    因告訴人賴建彰業已具狀撤回對被告賴柏丞加重竊盜案件之
    告訴，有刑事撤回告訴狀1份（本院卷第21頁）在卷可考，
    揆諸前揭說明，就被告賴柏丞被訴攜帶兇器竊盜部分，爰不
    經言詞辯論，逕為諭知不受理之判決。
據上論斷，應依刑事訴訟法第299條第1項前段、第303條第3 款
、第307條、刑法第28條、第320條第1項、第321條第1項第3款、
第51條第6款、第41條第1項前段，刑法施行法第1條之1第1項，
判決如主文。
本案經檢察官江孟芝提起公訴，檢察官陳于文到庭執行職務。
中　　華　　民　　國　　111 　年　　12　　月　　12　　日
　　　　　　　　　刑事第九庭  法　官　陳碧玉
以上正本證明與原本無異。
如不服本判決應於收受本判決後20日內向本院提出上訴書狀，並
應敘述具體理由。其未敘述上訴理由者，應於上訴期間屆滿後20
日內向本院補提理由書狀（均須按他造當事人之人數附繕本）「
切勿逕送上級法院」。 
　　　　　　　　　　　　　　　書記官　詹淳涵　　　　　　
中　　華　　民　　國　　111 　年　　12　　月　　12　　日
　　　　　　　　　　　　　　　　　　　　　　　　　　　
附錄本件論罪科刑法條全文：
中華民國刑法第320條
意圖為自己或第三人不法之所有，而竊取他人之動產者，為竊盜
罪，處5年以下有期徒刑、拘役或50萬元以下罰金。
意圖為自己或第三人不法之利益，而竊佔他人之不動產者，依前
項之規定處斷。
前二項之未遂犯罰之。
中華民國刑法第321條
犯前條第1項、第2項之罪而有下列情形之一者，處6月以上5年以
下有期徒刑，得併科50萬元以下罰金：
一、侵入住宅或有人居住之建築物、船艦或隱匿其內而犯之。
二、毀越門窗、牆垣或其他安全設備而犯之。
三、攜帶兇器而犯之。
四、結夥三人以上而犯之。
五、乘火災、水災或其他災害之際而犯之。
六、在車站、港埠、航空站或其他供水、陸、空公眾運輸之舟、
    車、航空機內而犯之。
前項之未遂犯罰之。

附表：被告賴柏丞、陳正益之犯罪事實及罪刑表。
編號 犯罪事實 被告所犯罪名及宣告刑、沒收 1 犯罪事實一、 ㈠所示之犯行 陳正益共同犯攜帶兇器竊盜罪，處有期徒刑陸月，如易科罰金，以新臺幣壹仟元折算壹日。 2 犯罪事實一、 ㈡所示之犯行 賴柏丞共同犯竊盜罪，處拘役肆拾日，如易科罰金，以新臺幣壹仟元折算壹日。 陳正益共同犯竊盜罪，處拘役肆拾日，如易科罰金，以新臺幣壹仟元折算壹日。 3 犯罪事實一、 ㈢所示之犯行 賴柏丞共同犯竊盜罪，處拘役肆拾日，如易科罰金，以新臺幣壹仟元折算壹日。 陳正益共同犯竊盜罪，處拘役肆拾日，如易科罰金，以新臺幣壹仟元折算壹日。 4 犯罪事實一、㈣所示之犯行 賴柏丞共同犯竊盜罪，處拘役肆拾日，如易科罰金，以新臺幣壹仟元折算壹日。 陳正益共同犯竊盜罪，處拘役肆拾日，如易科罰金，以新臺幣壹仟元折算壹日。